臺灣高等法院臺中分院刑事判決　　　　 96年度上訴字第368號
上　訴　人
即　被　告　甲○○
上列上訴人因偽造文書案件，不服臺灣臺中地方法院95年度訴字
第3089號中華民國95年12月15日第一審判決（起訴案號：臺灣臺
中地方法院檢察署95年度偵字第 12699號），提起上訴，本院判
決如下：
    主  文
原判決撤銷。
甲○○共同行使偽造私文書，足以生損害於他人，處有期徒刑陸
月，如易科罰金，以銀元佰元即新臺幣玖佰元折算壹日。
偽造現金卡申請書上之偽造「乙○○」署押壹枚，沒收。
    事  實
    犯罪事實
一、甲○○明知並經其前妻乙○○之授權，竟與案外人魏成吉共
    同基於意圖為自己不法所有，冒用乙○○名義，申請台新銀
    行現金卡，以反覆詐取金錢之概括犯意聯絡與行為分擔，由
    甲○○於民國（下同）93年11月29日，在台中市○區○○路
     254號，於台新銀行現金卡申請書之申請人簽名欄上，未經
    乙○○之授權，偽造乙○○署押，而完成該申請書，再交由
    魏成吉持向台新銀行辦理現金卡而行使，並致台新銀行誤認
    乙○○為真正申請人，遂核發帳號為00000000000000之現金
    卡 1枚交予魏成吉，足以生損害於乙○○及台新銀行。魏成
    吉取得該現金卡，乃自93年12月 6日起至94年11月15日止，
    先後多次於附表所示時間，至金融機構在台中市區內設置之
    自動付款設備－提款機，以無權使用該現金卡仍持卡輸入密
    碼，使提款機辨識系統誤認其為真正持卡人之不正方法，致
    台新銀行陷於錯誤，同意貸予所申請金額，分別詐取台新銀
    行所有，如附表所示金額共計新臺幣（下同）179,700 元。
    嗣因乙○○受台新銀行催討現金卡債務 148,251元，始發覺
    被甲○○冒用名義申辦現金卡之情事。
二、案經乙○○訴由台中市警察局第四分局報請臺灣臺中地方法
    院檢察署檢察官偵查起訴。
    理    由
一、告訴人乙○○於警詢時、檢察官偵查中及證人張甄玲之陳述
    上訴人即被告甲○○（以上簡稱被告）於原審審理時俱不爭
    執其證據能力，經核上開陳述筆錄陳述作成時之情況認為適
    當，依刑事訴訟法第159條之5之規定，自得為本案之證據。
二、被告經合法傳喚未於本院審理時到庭陳述，惟據其提出之上
    訴狀載稱：其確有以被害人乙○○名義偽造台新銀行現金卡
    申請書，惟辯稱該現金卡係由案外人魏成吉所取得使用，伊
    並無持現金卡從自動提款機詐領款項之犯行云云。經查：(一)
    被告已坦承其未經告訴人之授權，即以其名義製作台新銀行
    現金卡申請書之事實，復據告訴人乙○○證述在卷，並有台
    新銀行現金卡申請書影本、現金卡交易紀錄查詢表附卷可證
    ，堪認其此部分之自白與事實相符。(二)再稽之上開現金卡申
    請書所載，現金卡寄送處所，並非告訴人之戶籍地「台中市
    ○區○○街2之6號7樓」，而係「台中市○區○○路254號」
    ，而參之偵查卷附之房屋租賃契約書所載，「台中市○區○
    ○路 254號」處所，乃案外人邱碧霞具名為承租人，而由魏
    成吉為連帶保證人向案外人吳宜倫所承租。復揆之證人即該
    現金卡之承辦人張甄玲於偵查中亦結證陳稱：該現金卡係以
    通訊方式辦理，是寄到台中市○區○○路 254號，魏成吉時
    常到我們分行繳款、存錢等情。堪信被告陳稱：該現金卡係
    由魏成吉所取得使用乙節，足以採信。(三)按共同正犯，係共
    同實施犯罪行為之人，在共同意思範圍內，各自分擔犯罪行
    為之一部，相互利用他人之行為，以達其犯罪之目的，其成
    立不以全體均行參與實施犯罪構成要件之行為要件；參與犯
    罪構成要件之行為者，固為共同正犯；以自己共同犯罪之意
    思，參與犯罪構成要件以外之行為，或以自己共同犯罪之意
    思，事前同謀，而由其中一部分人實行犯罪之行為者，亦均
    應認為共同正犯，使之對於全部行為所發生之結果，負其責
    任（司法院大法官會議釋字第 109號解釋參照）。衡之事理
    ，向金融機構請領現金卡之目的，在於便利藉由自動櫃員機
    向金融機構申貸現金，被告係心智健全之人，當無不知之理
    ，而被告明知乙○○未授權其申請，仍以其名義辦理現金卡
    ，並容許由魏成吉受領以使用，是被告縱使未親自持用，依
    法仍應認其與魏成吉間有犯意之聯絡及行為之分擔，應就其
    本人與魏成吉二人之全部犯行負責。(四)被告偽造「乙○○」
    之署押在台新國際商業銀行之現金卡申請書上，而偽造該現
    金卡申請書之私文書，繼而持向台新國際商業銀行申請核發
    現金卡使用，使台新國際商業銀行因誤認係乙○○本人提出
    申請，致陷於錯誤而核發現金卡 1枚予被告，已足以生損害
    於乙○○本人及台新國際商業銀行。(五)綜上所述，本案被告
    犯行事證明確，足以認定定，應依法論科。
三、查被告行為後，刑法部分修正條文業於95年7月1日施行。其
    中刑法第56條關於連續犯之規定業已刪除，是被告犯罪後法
    律已有變更，經比較新舊法結果，以被告行為時之規定較有
    利於被告，自應依刑法第 2條第一項前段規定，適用修正前
    之刑法第56條規定論罪，而原刑法第55條牽連犯之規定，於
    被告行為後，業於刪除失其效，則本案被告共犯行使偽造私
    文書罪、詐欺取財罪與以不正方法由自動付款設備取財罪等
    三罪，因有方法目的之牽連犯關係，依修正前刑法第55條後
    段之牽連犯規定，應從較重之一罪處斷，而修正後之刑法既
    已刪除牽連犯之規定，自應依數罪併罰之規定分論併罰。比
    較新舊法之規定，修正後之規定並非較有利於被告，均仍應
    適用修正前刑法第55條牽連犯之規定。又被告行為後，罰金
    罰鍰提高標準條例第2條業已刪除，而刑法第41條第1項前段
    關於易科罰金之折算標準已由舊法之銀元100元、200元、30
    0元修正為新臺幣1千元、2千元、3千元，因屬科刑規範事項
    之變更，其折算標準為裁判時所應諭知，自有就新舊法規定
    比較之必要，經比較新舊法結果，以被告行為時之舊法較為
    有利於被告，是依刑法第二條第一項前段之規定，本件應適
    用被告行為時之舊法即依修正前刑法第41條第 1項前段、修
    正前罰金罰鍰提高標準條例第 2條、現行法規所定貨幣單位
    折算新臺幣條例第2條之規定，諭知以銀元300元即新臺幣90
    0折算1日為易科罰金之折算標準。
四、核被告偽造「乙○○」署押以偽造現金卡申請書之私文書，
    進而持以行使，並因此取得現金卡 1枚之行為，係犯刑法第
    216條、第210條之行使偽造私文書罪及同法第339條第1項之
    詐欺取財罪；又被告就先後多次預借現金之所為，則係犯同
    法第 339條之2第1項之以不正方法由自動付款設備取財罪。
    被告與魏成吉間就上開犯行有犯意聯絡與行為分擔，為共同
    正犯。被告偽造「乙○○」之署押在現金卡申請書之行為，
    係其偽造現金卡申請書之私文書之部分行為，又其偽造私文
    書後復持以行使，其偽造之低度行為應為行使之高度行為所
    吸收，均不另論罪。是被告共犯先後多次以不正方法由自動
    付款設備取得他人之物之犯行，時間緊接，犯罪構成要件相
    同，顯係出於概括之犯意為之，為連續犯，應依修正前刑法
    第56條規定論以一罪。被告共犯上開 3罪間，有方法目的牽
    連關係，自應依修正前刑法第55條關於牽連犯之規定，從一
    重之行使偽造私文書罪處斷。
五、原審認被告犯行事證明確，應予論罪科刑，固非無見，惟本
    案並非被告單獨犯之，乃由被告與案外人魏成吉共同實施之
    ，原審未為認定，並適用刑法第28條之規定論以共同正犯，
    容有未洽。是以本案被告上訴否認部分犯罪，於法雖不能採
    取，但關於原審判決論以常業詐欺罪部分，自難謂無理由，
    原判決既有上開可議之處，自屬無可維持，應予撤銷改判。
    爰審酌被告之素行、冒名申用現金卡，所為對金融秩序及被
    冒名者之侵害甚鉅，詐取之金額、迄仍未賠償銀行之損失，
    暨其犯後之態度等一切情狀，量處如主文第 2項所示之刑，
    並諭知易科罰金之折算標準。至偽造現金卡申請書上「乙○
    ○」之署押1枚，係屬偽造之署押，應依刑法第219條之規定
    宣告沒收。
六、被告經合法傳喚無正當理由不到庭，爰不待其陳述，逕行判
    決。
據上論結，應依刑事訴訟法第369條第1項前段、第364條、第371
條、第 299條第一項前段、刑法第2條第1項前段、修正前刑法第
56條、第55條（牽連犯）、第41條第 1項前段、刑法第28條、第
216條、第210條、第339條第1項、第339條之2第1項、第219條，
罰金罰鍰提高標準條例第 1條前段、修正前罰金罰鍰提高標準條
例第2條，現行法規所定貨幣單位折算新臺幣條例第2條，判決如
主文。
本案經檢察官丙○○到庭執行職務。
中　　華　　民　　國　　96　　年　　5 　　月　　1 　　日
            刑事第三庭  審判長法　官  王  增  瑜
                              法　官  廖  柏  基
                              法　官  蔡  紹  良
上列正本證明與原本無異。
如不服本判決應於收受送達後十日內向本院提出上訴書狀，其未
敘述上訴之理由者並得於提起上訴後十日內向本院補提理由書（
均須按他造當事人之人數附繕本）。
                              書記官  巫  丞  晏
中　　華　　民　　國　　96　　年　　5 　　月　　1 　　日
〈附錄本案論罪科刑法條全文〉
刑法第210條：偽造變造私文書罪
偽造、變造私文書，足以生損害於公眾或他人者，處5年以下有
期徒刑。
刑法第216條：行使偽造變造或登載不實之文書罪
行使第210條至第215條之文書者，依偽造、變造文書或登載不實
事項或使登載不實事項之規定處斷。
刑法第339條第1項：普通詐欺罪
意圖為自己或第三人不法之所有，以詐術使人將本人或第三人之
物交付者，處5年以下有期徒刑、拘役或科或併科1千元以下罰金
。
刑法第339條之2第1項：
意圖為自己或第三人不法之所有，以不正方法由自動付款設備取
得他人之物者，處3年以下有期徒刑、拘役或1萬元以下罰金。
附表
┌───┬───────┬────────────┐
│編號  │提領時間      │提領金額（單位:元）     │
├───┼───────┼────────────┤
│1     │ 93年12月6日  │30,000                  │
├───┼───────┼────────────┤
│2     │ 93年12月7日  │30,000                  │
├───┼───────┼────────────┤
│3     │ 93年12月7日  │30,000                  │
├───┼───────┼────────────┤
│4     │ 93年12月7日  │30,000                  │
├───┼───────┼────────────┤
│5     │ 93年12月21日 │3,000                   │
├───┼───────┼────────────┤
│6     │ 93年12月21日 │5,000                   │
├───┼───────┼────────────┤
│7     │ 93年12月25日 │5,000                   │
├───┼───────┼────────────┤
│8     │ 94年01月01日 │5,000                   │
├───┼───────┼────────────┤
│9     │ 94年01月03日 │10,000                  │
├───┼───────┼────────────┤
│10    │ 94年01月08日 │5,000                   │
├───┼───────┼────────────┤
│11    │ 94年01月26日 │7,000                   │
├───┼───────┼────────────┤
│12    │ 94年02月11日 │10,000                  │
├───┼───────┼────────────┤
│13    │ 94年03月03日 │1,300                   │
├───┼───────┼────────────┤
│14    │ 94年04月13日 │1,000                   │
├───┼───────┼────────────┤
│15    │ 94年04月23日 │800                     │
├───┼───────┼────────────┤
│16    │ 94年05月04日 │900                     │
├───┼───────┼────────────┤
│17    │ 94年06月10日 │2,000                   │
├───┼───────┼────────────┤
│18    │ 94年07月01日 │1,500                   │
├───┼───────┼────────────┤
│19    │ 94年08月19日 │600                     │
├───┼───────┼────────────┤
│20    │ 94年09月20日 │400                     │
├───┼───────┼────────────┤
│21    │ 94年10月07日 │700                     │
├───┼───────┼────────────┤
│22    │ 94年11月15日 │500                     │
├───┴───────┴────────────┤
│總金額：179,700元                               │
└────────────────────────┘
